【裁判字號】    96,勞簡上,40
【裁判日期】    970611
【裁判案由】    給付資遣費等
【裁判全文】
臺灣臺北地方法院民事判決            96年度勞簡上字第40號
上  訴  人  丙○○
被上訴人    源柏興業股份有限公司
法定代理人  甲○○
訴訟代理人  乙○○
上列上列當事人間請求給付資遣費等事件，上訴人對於
中華民國96年9 月11日本院臺北簡易庭96年度北勞簡字第17號第
一審判決提起上訴，本院於97年5 月21日言詞辯論終結，判決如
下：
    主      文
上訴及追加之訴均駁回。
第二審及追加之訴訴訟費用由上訴人負擔。
    事實及理由
壹、程序部分：
    上訴人於原審言詞辯論終結時，訴之聲明為「被告（即被上
    訴人）應給付原告（即上訴人）新臺幣（下同）392,000 元
    ，及自起訴狀繕本送達翌日起按年息5%計算之利息」；嗣原
    審判決駁回上訴人全部之訴，上訴人提起上訴時，所表明之
    上訴聲明則為「原判決廢棄；被上訴人應給付上訴人420,00
    0 元，及其中364,000 部分，自起訴狀繕本送達翌日起；其
    餘56,000元部分，自民國96年11月3 日起，均至清償日止，
    按年息5%計算之利息」。可見上訴人之上訴聲明，已超逾其
    在原審所為聲明之範圍。核其超逾原審請求範圍部分，係在
    第二審程序所為訴之追加，因其依據之原因事實，與其在原
    審主張之事實相同，僅計算方法有異（原審請求被上訴人給
    付6 個月平均工資之資遣費，第二審程序則請求被上訴人給
    付6.5 個月平均工資之資遣費），是其追加應認屬民事訴訟
    法第255 條第1 項第3 款所定擴張應受判決事項之聲明，依
    同法第446 條第1 項但書規定，應准此部分訴之追加，先予
    敘明。
貳、實體部分：
一、上訴人起訴主張：上訴人自89年4 月11日起受僱於被上訴人
    ，擔任外銷業務主管，因近一年公司營運不佳，被上訴人公
    司法定代理人及其配偶乙○○動輒以言語諷刺上訴人，且因
    上訴人近來就讀研究所，無法配合被上訴人公司加班，故時
    常利用午休時間加班，竟使被上訴人公司法定代理人益加不
    滿。95年9 月7 日中午，乙○○對上訴人破口大罵，辱罵上
    訴人今年都白領薪水了，可以滾了、變態不要臉等語，更拿
    物品擲向上訴人，並宣布取消上訴人原排定之國外出差行程
    ，上訴人心生畏懼，即報警處理，同時認知已遭被上訴人資
    遣，翌日起即不再到被上訴人公司上班。嗣上訴人申請臺北
    市政府勞工局協調兩造間勞資爭議，被上訴人亦不出席協調
    會，上訴人不得已，僅能起訴請求被上訴人給付上訴人應得
    之資遣費及預告期間工資。而上訴人自89年4 月10日任職迄
    至95年9 月7 日止，年資計6 年6 個月，離職前6 個月平均
    工資為56,000元，被上訴人未依勞基法第16條第1 項規定預
    告終止上訴人之勞動契約，依同條第3 項規定，應給付上訴
    人1 個月之預告期間工資；另依同法第17條規定，被上訴人
    應給付上訴人相當於6 個月的資遺費，合計共39 2,000元（
    計算式：56,000×7 ＝392,000）， 爰提起本訴，聲明請求
    被上訴人給付上訴人392,000 元，及自起訴狀繕本送達翌日
    起至清償止，按年息5%計算之利息等情。
二、被上訴人則以：上訴人自89年4 月11日起任職被上訴人公司
    ，並與被上訴人簽訂「業務單位員工法則契約」，上訴人於
    95 年9月7 日中午休息時間，打開所有辦公室電燈，並大聲
    在辦公室內講電話，影響公司員工休息，適因乙○○為免上
    訴人行徑影響同仁午休，即規勸乙○○熄燈並保持安靜，上
    訴人竟為此激動辱罵乙○○，乙○○當場表示取消上訴人出
    訪行程，並請上訴人交還代訂之機票，上訴人竟強行取走機
    票，並表示將依原訂計畫出訪。上訴人並於當晚6 時30分許
    ，竊取被上訴人客戶資料，已違反上開「業務單位員工法則
    契約」，且上訴人自95年9 月8 日起即無假未上班，已連續
    矌職3 日以上，是依勞基法第12條第1 項第2 、6 款規定，
    被上訴人自得不經預告終止兩造間契約，且無須給付預告期
    間工資及資遣費，是上訴人之本件請求，並無理由等語，資
    為抗辯，並聲明請求駁回上訴人之訴。
三、原審駁回上訴人之訴，上訴人不服，提起上訴，並追加請求
    被上訴人加付半個月按上訴人平均工資56,000元計算之資遣
    費28,000元及法定遲延利息。其上訴聲明為：原判決廢棄；
    被上訴人應給付上訴人420,000 元，及其中364,000 部分，
    自起訴狀繕本送達翌日起；其餘56,000元部分，自96年11月
    3 日起，均至清償日止，按年息5%計算之利息。被上訴人則
    聲明請求駁回上訴。
四、查上訴人主張其自89年4 月11日起受僱於被上訴人，擔任外
    銷業務主管，迄95年9 月7 日中午，被上訴人法定代理人配
    偶乙○○與上訴人發生口角，乙○○當場宣布取消上訴人原
    排定之國外出差行程，翌日起，上訴人即不再到被上訴人公
    司上班等事實，為被上訴人所不爭，固堪信為真正。惟上訴
    人請求被上訴人按其年資給付預告期間工資及資遣費，則為
    被上訴人前詞所拒。經查：
  (一)按勞工得依勞動基準法規定，請求雇主給付預告期間工資者
    ，須以雇主因歇業或轉讓；虧損或業務緊縮；不可抗
    力暫停工作在一個月以上；業務性質變更，有減少勞工之
    必要，又無適當工作可供安置；勞工對於所擔任之工作確
    不能勝任（以下簡稱上述事由為整理解僱事由）；勞工在
    產假停止工作期間或職業災害之醫療期間，雇主因天災、事
    變或其他不可抗力致事業不能繼續，經報主管機關核定等事
    由之一，而終止勞工之勞動契約，為前提要件。又勞工得依
    同法請求雇主給付資遣費者，亦以雇主因上開事由之一；或
    因雇主事業單位改組或轉讓時，勞工未經新雇主留用；或勞
    工以雇主於訂立勞動契約時為虛偽之意思表示，使勞工誤
    信而有受損害之虞；雇主、雇主家屬、雇主代理人對於勞
    工，實施暴行或有重大侮辱之行為；契約所訂之工作，對
    於勞工健康有危害之虞，經通知雇主改善而無效果；雇主
    、雇主代理人或其他勞工患有惡性傳染病，有傳染之虞；
    雇主不依勞動契約給付工作報酬，或對於按件計酬之勞工不
    供給充分之工作；雇主違反勞動契約或勞工法令，致有損
    害勞工權益之虞等事由之一，而向雇主為終止勞動契約之表
    示，為前提要件。此觀勞動基準法第11條、第13條但書、第
    14條、第16條、第17條、第20條等規定自明。簡言之，勞工
    得請求雇主給付預告期間工資或資遣費者，須雇主或勞工曾
    依勞動基準法規定，向對方合法終止勞動契約，始足當之。
  (二)上訴人雖以被上訴人公司法定代理人之配偶乙○○，於95年
    9 月7 日中午，對上訴人辱罵「可以滾了」為由，主張其當
    天即遭被上訴人終止勞動契約。惟不但為被上訴人所否認，
    且上訴人就此項事實，迄未舉證以實其說，則其上開主張自
    不足採。上訴人雖又以乙○○同日並宣布取消上訴人原排定
    之國外出差行程之事實，據以主張被上訴人已表示終止上訴
    人之勞動契約。惟被上訴人否認此舉係終止上訴人勞動契約
    之表示。而雇主原有支配勞工勞務提供方式之指揮權，被上
    訴人法定代理人之配偶，縱有宣布取消上訴人原排定之國外
    出差行程，亦不足據以認係對上訴人為終止勞動契約之表示
    。是上訴人主張被上訴人有於95年9月7日終止上訴人之勞動
    契約云云，尚不可採。而上訴人於原審審理中，固主張9月7
    日發生口角之後，上訴人有當場口頭向乙○○提出終止勞動
    契約云云，惟為被上訴人所否認。而上訴人就此事實，亦未
    舉證以實其說，且其在本院審理中，更陳稱「（問：何時與
    被上訴人公司終止契約？）就是當天9月7日，我是被動終止
    契約，是公司解僱我」、「（問：有無向被上訴人公司終止
    契約？）沒有」等語，足見上訴人亦無向被上訴人為終止勞
    動契約之表示。
  (三)上訴人既未向被上訴人終止勞動契約，亦未證明被上訴人於
    95年9 月7 日有向上訴人為終止勞動契約之表示，且被上訴
    人縱有於當天要求上訴人離職之意，亦顯非因整理解僱之事
    由而終止上訴人之勞動契約，則依首揭說明，上訴人自無從
    依勞動基準法規定，請求被上訴人給付預告期間工資及資遣
    費。
五、從而，上訴人於原審起訴請求被上訴人給付資遣費392,000
    元，及自起訴狀繕本送達翌日起至清償止，按年息5%計算之
    利息，即屬無據，不應准許。原審為上訴人敗訴之判決，理
    由雖有不同，結論實無二致。上訴意旨指摘原判決不當，求
    予廢棄改判，為無理由，應予駁回。又上訴人於本院所為訴
    之追加部分，本於同一理由，亦不能准許，應併予駁回。
六、本件事證已臻明確，兩造其餘主張陳述及舉證，核與前揭判
    斷無影響，爰不一一論述，附此敘明。
七、據上論結，本件上訴及追加之訴均無理由，依民事訴訟法第
    436 條之1 第3 項、第449 條第2 項、第78條，判決如主文
    。
中    華    民    國    97    年    6     月    11    日
                  勞工法庭    審判長法  官  張靜女
                                    法  官  曾啟謀
                                    法  官  黃明發
以上正本係照原本作成
如對本判決上訴，須於判決送達後20日內向本院提出上訴狀，
同時表明上訴理由；如已於本判決宣示後送達前提起上訴者，應
於判決送達後10日內補具上訴理由（均須按他造當事人之人數附
繕本）。
中    華    民    國    97    年    6     月    11    日
                                     書記官  陳怡如


司法院資訊處製作；財團法人民間司法改革基金會備份。
